【裁判字號】    91,交聲,1012
【裁判日期】    920218
【裁判案由】    違反道路交通管理處罰條例聲明異議
【裁判全文】
臺灣士林地方法院交通事件裁定        九十一年度交聲字第一一二、一○一九號
    原處分機關  臺北巿交通事件裁決所
    受  處分人
    即  異議人  乙○○
右受處分人因違反道路交通管理處罰條例案件，對於台北市交通事件裁決所於民國九
十一年八月二十三日所為之裁決（北市裁三字第駕裁二二─ＡＢＹ三○三四三七號）
聲明異議，本院裁定如左：
    主  文
異議駁回。
    理  由
一原處分意旨：受處分人即異議人乙○○於民國九十一年七月十九日十七時五十七分
  騎乘車號ＱＱＰ─八八七號輕型機車，行經僅能由東向西單向行駛之台北市○○○
  路○段五十巷，竟不按遵行之方向行駛，而在該巷內由西向東逆向行駛單行道，經
  在該巷內執行交通稽查勤務之員警發覺，遂示意其停車受檢，惟異議人竟拒絕停車
  接受稽查而逃逸，異議人所為違反道路交通管理處罰條例第四十五條第一項第一款
  及第六十條第一項，爰分別依該二條款之規定及同條例第六十三條第一項之規定，
  各處罰鍰新台幣九百元，並記違規點數一點（違反第四十五條第一項第一款部分）
  ，及罰鍰新台幣三千元，並記違規點數一點（違反第六十條第一項部分）。
二異議意旨略以：異議人於九十一年七月十九日十七時五十七分並未騎機車行經台北
  市○○○路○段五十巷，故無逆向行駛單行道，亦無員警揮手鳴笛示意停車受檢，
  而拒絕停車接受稽查逃逸之舉，裁決機關不查逕依員警之詞即予裁罰，顯有不當，
  為此聲明異議。
三按道路交通安全規則所稱之汽車乃指在道路上不依軌道或電力架線而以原動機行駛
  之車輛，包括機械腳踏車，此該規則第二條第一項第一款定有明文。而按汽車駕駛
  人不按遵行之方向行駛，處新台幣六百元以上一千八百元以下罰鍰；又汽車駕駛人
  ，駕駛汽車有違反本條例之行為，經交通勤務警察或依法令執行交通稽查任務人員
  制止時，不聽制止或拒絕停車接受稽查而逃逸者，除按各該條所規定之罰鍰處罰外
  ，處新台幣三千元以上六千元以下罰鍰；又汽車駕駛人，違反第四十五條或六十條
  第一項情形之一者，除依原條款處罰鍰外，各記違規點數一點，此道路交通管理處
  罰條例第四十五條第一項第一款、第六十條第一項及第六十三條第一項第一款分別
  定有明文。又違反第四十五條第一項第一款、第六十條第一項，於期限內繳交或到
  案聽候裁決者，各處新台幣九百元及三千元之罰鍰，此違反道路交通管理事件統一
  裁罰標準表亦有明文。
四查據證人即本件舉發之台北市警察局交通警察大隊中山分隊員警甲○○於本院九十
  一年九月二十六日庭訊時結證稱：「有民眾檢舉該處常有機車逆向行駛，故至該處
  值勤，（九十一年七月十九日當天）我見到一輛ＱＱＰ─八八七號的車輛逆向行駛
  ，我攔停，但車輛沒有停下來，我習慣性的將車號記在我的交通管理事件通知簿上
  ，我回到隊上，我輸入該機車的車號，取得的車籍資料上顯示的顏色、型式與所看
  到的相同，所以我就開單舉發。」、「（法官問有無可能看錯車號﹖）因當時只有
  一部車子衝出去，我舉發時光線很好，他從我旁邊經過時，我就看到車號，他離開
  後，我怕看錯，我還跑到建國北路的車道上再去確定一次。」、「（法官問逕行舉
  發的情形，如果所見的車號外型等與你們所調的車籍資料不一樣會如何處理﹖）如
  果有這種情形，我們不會開單。」、「當天騎士是男性」等語，堪認甲○○當日為
  依法令執行交通稽查任務人員，且於見車號ＱＱＰ─八八七號機車逆向行駛即予攔
  停，惟該車未停仍駛離，甲○○為恐看錯車號仍跑至建國北路車道再確定一次車號
  ，後即調取所記車號之車籍資料，發現車籍資料所示該機車顏色、型式與所記車號
  相同，方製單舉發。依上，足認警員甲○○開單舉發之過程尚稱嚴謹。再查ＱＱＰ
  ─八八七號機車，廠牌為山葉，排氣量四十九ＣＣ，屬輕型機車等情，有本院自公
  路監理網站下載之車號查詢輕型機車車籍表一份在卷可稽，而卷附台北市政府警察
  局舉發違反道路交通管理事件通知單所載本件違規機車係山葉牌之輕型機車，核台
  北市政府警察局舉發違反道路交通管理事件通知單所載之機車廠牌、外型與本院查
  詢之ＱＱＰ─八八七號機車車籍資料相符，亦堪認警員甲○○應無錯看車號之虞。
  又交通警員掣單舉發違反道路交通管理處罰條例所列之違規事實，本質上為行政處
  分，係公務員基於職務上權力，依法就特定之具體事件所為具公法上效果之單方行
  政行為，基於公務員為公法上行為具有公信力之原則，該行政處分當可被推定為真
  正，其據以依法處分之事實認定亦為正確無誤，此與民事訴訟法第三百五十五條第
  二項規定：「文書依其程式及意旨得認作公文書者，推定其為真正」之情形相同，
  本此公信原則，乃立法者賦予行政機關制定違反道路交通事件統一裁罰標準及處理
  細則，使執勤警員得當機處分（如該細則第二十三條）以達其維護交通秩序、安全
  之行政目的，反之，若謂公務員一切行政行為均需預留證據以證其實，則國家行政
  勢必窒礙難行，據此，刑事訴訟法就犯罪證據有關之規定中，與屬行政秩序罰之交
  通違規裁罰本質不合之部分，自不在準用之列。本院既查無證據足資證明員警有捏
  造事實違法取締之情事，則執勤警員本其維護交通秩序、安全職責所為之舉發，自
  應受到合法、正確之推定。
五綜上所述，異議人於前開時地，不按遵行方向行駛，而逆向行駛單行道，於執行交
  通稽查勤務之員警甲○○發覺，示意其停車受檢時，異議人拒絕停車接受稽查並逃
  逸之違規行為，應堪認定。是裁決機關上開裁決，核無不當，受處分人聲明異議並
  無理由，應予駁回。
六據上論斷，應依道路交通案件處理辦法第十九條，裁定如主文。
中      華      民      國     九十二     年     二      月     十八    日
                                      臺灣士林地方法院交通法庭
                                          法  官  江  翠  萍
右正本證明與原本無異。
如不服本裁定應於送達後五日內向本院提出抗告狀。
                                          書記官  范  淑  芬
中      華      民      國     九十二     年     二      月     二十    日


司法院資訊處製作；財團法人民間司法改革基金會備份。
